臺灣嘉義地方法院民事判決
110年度訴字第615號
原      告  陳豐娥  
訴訟代理人  黃譓蓉律師
被      告  郭豐慶  

            黃志偉  


上列當事人間因加重詐欺等案件，原告提起請求損害賠償之刑事
附帶民事訴訟，經本院刑事庭以109年度附民字第201號、109年
度附民字第240號刑事附帶民事訴訟裁定移送前來，經本院於民
國111年4月21日言詞辯論終結，判決如下：
    主  文
一、被告應連帶給付原告新臺幣1,743,000元，及被告郭豐慶自
    民國109年9月25日起至清償日止，被告黃志偉自民國111年3
    月26日起至清償日止，均以週年利率5%計算之利息。
二、訴訟費用由被告連帶負擔。
三、本判決第一項部分，於原告以新臺幣581,000元供擔保後，
    得假執行；但被告如各以新臺幣1,743,000元為原告預供擔
    保，得免為假執行。
　　事實及理由
壹、程序方面：
    被告經合法通知，均未於言詞辯論期日到場，核無民事訴訟
    法第386條所列各款情形，爰依原告聲請，由其一造辯論而
    為判決。
貳、實體方面：
一、原告主張：
　　被告郭豐慶、黃志偉及其他成員共同成立詐騙集團，由集團
    中其他不詳成員，分別於民國（下同）109年2月6日及7日假
    冒電信公司人員，冒用電信公司人員、警察局陳隊長、檢察
    官等名稱，佯稱原告身分遭利用作為人頭帳戶，積欠高額電
    話費，涉及刑案需要監管，致原告陷於錯誤，依其指示於附
    表編號1、2所示時間，提領共新臺幣（下同）90萬元現金、
    提款卡、存摺等放置其住處前之電動機車上，再依詐騙集團
    成員指示被告郭豐慶與訴外人黃海傑至現場取走，或由被告
    郭豐慶更指示訴外人林偉廷、黃海傑至現場領取後交付被告
    郭豐慶。嗣原告設於台新銀行嘉義分行、華南銀行嘉義分行
    之帳戶，亦於附表編號3、4所示時間遭被告郭豐慶冒領共84
    3,000元，被告郭豐慶並將領得之金額交予被告黃志偉，再
    由被告黃志偉轉交詐騙集團上游成員。是原告遭被告等人共
    詐騙1,743,000元，並經鈞院109年度訴字第587號（被告郭
    豐慶部分）、臺灣高等法院臺南分院110年度原金上訴字第2
    4號（被告黃志偉部分）等刑事判決在案，則被告對原告構
    成共同侵權行為，應連帶對原告負賠償之責，並聲明如下：
　1.被告應連帶給付原告1,743,000元，及自起訴狀繕本送達翌
    日起至清償日止，按年息5%計算之利息。
　2.訴訟費用由被告連帶負擔。
　3.原告願供擔保，請准宣告假執行。
二、被告於言詞辯論期日均未到場，亦未提出準備書狀或證據資
    料作何答辯聲明或陳述。
三、本院得心證之理由：
㈠、原告主張被告郭豐慶、黃志偉及其他成員共同成立詐騙集團
    ，由集團中其他不詳成員，分別於109年2月6日及7日假冒電
    信公司人員，冒用電信公司人員、警察局陳隊長、檢察官等
    名稱，佯稱原告身分遭利用作為人頭帳戶，積欠高額電話費
    ，涉及刑案需要監管，致原告陷於錯誤，依其指示於附表所
    示時間、地點，以附表所載之方式共詐騙1,743,000元，此
    經本院109年度訴字第587號（被告郭豐慶部分）、臺灣高等
    法院臺南分院110年度原金上訴字第24號（被告黃志偉部分
    ）等刑事判決在案等事實，業經原告提出上開判決影本可稽
    （見本院卷第121-127頁），並經本院調閱上開刑事案件卷
    宗查明屬實，則原告主張之事實，堪信為眞實。
㈡、按因故意或過失，不法侵害他人之權利者，負損害賠償責任
    。故意以背於善良風俗之方法，加損害於他人者亦同；數人
    共同不法侵害他人之權利者，連帶負損害賠償責任，民法第
    184第1項、第185條第1項分別定有明文。所謂共同侵權行為
    ，係指數人共同不法對於同一之損害，與以條件或原因之行
    為。加害人於共同侵害權利之目的範圍內，各自分擔實行行
    為之一部，而互相利用他人之行為，以達其目的者，仍不失
    為共同侵權行為人，而應對於全部所發生之結果，連帶負損
    害賠償責任（最高法院78年度台上字第2479號判決要旨參照
    ）。本件原告受被告所屬詐欺集團之詐欺致其陷於錯誤，提
    領90萬元現金、提款卡、存摺等放置其住處前之電動機車上
    ，再由被告郭豐慶與訴外人黃海傑至現場取走，或由被告郭
    豐慶更指示訴外人林偉廷、黃海傑至現場領取後交付被告郭
    豐慶，嗣原告設於台新銀行嘉義分行、華南銀行嘉義分行之
    帳戶，亦於附表編號3、4所示時間遭被告郭豐慶冒領共843,
    000元，被告郭豐慶並將領得之金額交予被告黃志偉，再由
    被告黃志偉轉交詐騙集團上游成員，是被告郭豐慶、黃志偉
    係於共同侵害原告權利之目的範圍內，各自分擔實行行為之
    一部，互相利用他人之行為，以達成不法獲取金錢之目的，
    自屬共同侵權行為人，自應就原告所受損害負連帶賠償之責
    。綜上，原告依侵權行為法律關係，請求被告郭豐慶、黃志
    偉連帶賠償1,743,000元，為有理由，應予准許。
㈢、末按給付無確定期限者，債務人於債權人得請求給付時，經
    其催告而未為給付，自受催告時起，負遲延責任。其經債權
    人起訴而送達訴狀，或依督促程序送達支付命令，或為其他
    相類之行為者，與催告有同一之效力；遲延之債務，以支付
    金錢為標的者，債權人得請求依法定利率計算之遲延利息；
    應付利息之債務，其利率未經約定，亦無法律可據者，週年
    利率為5％，民法第229條第2項、第233條第1項前段及第203 
    條分別定有明文。又本件刑事附帶民事起訴狀繕本係於109 
    年9月24日送達被告郭豐慶、刑事附帶民事追加起訴狀繕本
    係於111年3月25日送達被告黃志偉等情，有送達證書在卷可
    按（詳109年度附民字第201號卷第17頁、本院卷第227頁）
    ，則原告請求被告2人自刑事附帶民事起訴狀繕本送達之翌
    日即109年9月25日（被告郭豐慶部分）、111年3月26日（被
    告黃志偉部分）起至清償日止，按法定利率即週年利率5%計
    算遲延利息，亦屬有據，應予准許。
四、綜上所述，原告依侵權行為之法律關係，請求被告應連帶給
    付原告1,743,000元，及被告郭慶豐自109年9月25日起至清
    償日止，被告黃志偉自111年3月26日起至清償日止，均以週
    年利率5%計算之利息，為有理由，應予准許。
五、原告陳明願供擔保，請准宣告假執行，核無不合，應予准許
    ，併依民事訴訟法第392條第2項規定，依職權宣告被告亦得
    於預供擔保後免為假執行，爰分別酌定相當之擔保金額宣告
    之。
六、訴訟費用負擔之依據：民事訴訟法第85條第2項。
中　　華　　民　　國　　111 　年　　5 　　月　　6 　　日

                       民事第三庭法　官  曾文欣
以上正本係照原本作成。
如對本判決上訴須於判決送達後20日內向本院提出上訴狀（須按
對造人數提出繕本）。
如委任律師提起上訴者，應一併繳納上訴審裁判費。
中　　華　　民　　國　　111 　年　　5 　　月　　6 　　日
                                 書記官　陳慶昀  
附表：
編號   日期 原告之金融帳戶 損失金額 (新臺幣) 侵害方法 1 109年2月7日 華南銀行000000000000 450,000元 原告提領後依指示放在其住家前之電動機車上，由被告郭慶豐與訴外人黃海傑至現場取走。 2 109年2月7日 華南銀行000000000000 450,000元 原告提領後依指示放在其住家前之電動機車上，由被告郭豐慶指示訴外人至現場領取。 3 109年2月7日、109年2月8日、109年2月9日、109年2月10日 華南銀行000000000000 396,000元 由被告郭豐慶每日冒領99,000元，4日共冒領396,000元，並交予被告黃志偉轉交詐騙集團上游成員。 4 109年2月8日、109年2月9日、109年2月10日 台新銀行嘉義分行00000000000000 447,000元 由被告郭豐慶每日冒領149,000元，3 日共冒領447,000元，並交予被告黃志偉轉交詐騙集團上游成員。  合計  1,743,000 元